【裁判字號】    90,訴,2708
【裁判日期】    901210
【裁判案由】    違反槍砲彈藥刀械管制條例
【裁判全文】
台灣台中地方法院刑事判決                          九十年度訴字第二七八號
    公  訴  人  台灣台中地方法院檢察署檢察官
    被      告  乙○○
    選任辯護人  洪永叡
右列被告因違反槍砲彈藥刀械管制條例案件，經檢察官提起公訴（九十年度偵字第一
八九六三號），本院判決如左：
    主  文
乙○○未經許可，持有手槍，處有期徒刑伍年貳月，併科罰金新台幣玖萬元，罰金如
易服勞役，以新台幣玖佰元即銀元參佰元折算壹日。扣案之奧地利ＧＬＯＣＫ廠製制
式九０半自動手槍壹枝（槍枝管制編號：0000000000號，含彈匣壹個）沒
收之。
    事  實
一、乙○○曾於民國七十六年間，因公共危險案件，經台灣高等法院台中分院判處有
    期徒刑四年確定，嗣於七十七年間減刑為有期徒刑二年，於七十八年五月二十日
    執行完畢（未構成累犯），竟仍不知謹慎行事，復於九十年十月初某日（起訴書
    誤載為同年七月底某日），因不滿位在台中市○○路七十八之六號「日月星美顏
    品味生活館」拒絕退還其所交付之新台幣（下同）十萬元費用，亟思以開槍示威
    之恐嚇危害安全方式洩憤，即至彰化縣鹿港鎮頂粘村某地，向真實姓名、年籍不
    詳綽號「大頭」之男性友人借得具有殺傷力之奧地利ＧＬＯＣＫ廠製制式九０半
    自動手槍一枝（槍枝管制編號：0000000000號，含彈匣一個）及具有
    殺傷力之制式子彈三顆，未經許可無故持有前開管制槍彈，並將該槍彈置放於其
    位在彰化縣彰化市○○里○○路九號住處。至九十年十月五日凌晨三時三十分許
    ，乙○○持該手槍朝該店一樓上至二樓之樓梯玄關處槍擊子彈一發，當場射中一
    片玻璃，造成該片玻璃破碎並留下一個彈孔（毀損部分未經被害人提出告訴），
    以加害生命、身體、財產之事恐嚇店內之人，致生危害於安全，乙○○射擊後，
    旋即駕駛車號８Ｑ—１３９８號黑色自用小客車逃逸。嗣於當日晚上八時許，經
    開車路過之現場目擊民眾至警局檢舉，警方遂於翌日前往案發現場詢問該店主任
    甲○○，得知開槍者係乙○○，並扣得彈殼一顆。後經警於九十年十月十五日下
    午一時五十分許，持法官簽發之搜索票前往乙○○住處執行搜索時，當場扣得前
    揭制式九０手槍一枝（含彈匣一個）及子彈二顆。
二、案經台中市警察局第一分局報請臺灣臺中地方法院檢察署檢察官偵查起訴。
    理  由
一、訊據被告乙○○固坦承向「大頭」借用手槍至店內射擊之事實，惟矢口否認其有
    恐嚇危害安全之犯行，辯稱：伊只是要洩憤而已，並沒有恐嚇他人之意思云云，
    惟查右揭事實，業經證人即現場目擊者李永全（開車路過者）及甲○○（日月星
    美顏品味生活館主任）於警訊時證述無訛，且有制式九０手槍一枝、制式子彈二
    顆、已擊發彈殼一顆等物扣案可資佐證，而前開槍彈經送鑑驗結果，認該制式九
    ０手槍一枝（槍枝管制編號0000000000號），係奧地利ＧＬＯＣＫ廠
    製１７型口徑９mm之制式半自動手槍，槍管內具六條右旋來復線，機械性能良好
    ，具有殺傷力；該制式子彈二顆（均經試射），均係口徑９mm制式子彈，彈底標
    記一顆為ＰＭＣ９mmＬＵＧＥＲ，一顆為ＭＡＬ９mm６─９０，均具有殺傷力；
    該彈殼一顆，係已擊發口徑９mm制式子彈彈殼，彈底標記為ＰＭＣ９mmＬＵＧＥ
    Ｒ，經與上述送鑑制式九０手槍試射彈殼比對結果，其彈底特徵紋痕相吻合，係
    由該槍枝所擊發等情，有內政部警政署刑事警察局九十年十月三十日刑鑑字第二
    ０六七七一號鑑驗通知書一份附卷可稽。又被告既自承持槍朝有人之店內一樓上
    至二樓之樓梯玄關處槍擊子彈一發，當場射中一片玻璃，造成該片玻璃破碎並留
    下一個彈孔等情，即構成以加害生命、身體、財產之事，恐嚇店內之人，致生危
    害於安全，是被告空言否認該部分犯行，顯係事後卸責之詞，不足採信，其犯行
    堪予認定。
二、按未經許可持有槍、彈，一經持有即成立犯罪；至其持有之繼續乃行為之繼續，
    俟持有行為終了為止，僅屬一個持有行為，不得割裂論罪。若以之犯他罪，兩罪
    間之關係如何，應視開始持有之原因為斷。倘意圖犯某罪而持有槍、彈，嗣果以
    之犯該罪；兩罪間即有方法結果之牽連關係，應從一重處斷（最高法院九十年度
    台上字第六八四號判決意旨參照）。本件被告借槍之目的係為開槍洩憤，嗣果然
    持槍射擊，則核被告所為，係犯槍砲彈藥刀械管制條例第七條第四項之未經許可
    持有手槍罪、同條例第十二條第四項之未經許可持有子彈罪及刑法第三百零五條
    之恐嚇危害安全罪。被告以一持有行為而觸犯未經許可持有手槍罪及未經許可持
    有子彈罪之二罪名，為想像競合犯，應從一重之未經許可持有手槍罪處斷。被告
    所犯未經許可持有手槍罪與恐嚇危害安全罪間，有方法結果之牽連關係，為牽連
    犯，應從一重之未經許可持有手槍罪處斷。公訴人雖未就被告恐嚇危害安全部分
    予以起訴，惟該部分與已起訴部分有牽連犯之裁判上一罪關係，為起訴效力所及
    ，本院自得併予審理。另按槍砲彈藥刀械管制條例係將「持有」與「寄藏」予以
    分別規定處罰，受人委託代為保管之受「寄」代「藏」行為，方屬「寄藏」之範
    疇，如無受寄代藏之行為，則應論以「持有」罪行。本件被告係因閒聊時聽友人
    說綽號「大頭」者有槍，才會主動向「大頭」借槍洩憤，而「大頭」係因積欠被
    告二十五萬元，所以才會將槍彈借給被告，業經被告於警訊時供明在卷，可知「
    大頭」並無委託被告代為保管槍彈之意，被告亦無代為隱藏槍彈之行為，是本件
    被告之行為應屬「持有」，而非「寄藏」，併此敘明。再查本件於九十年十月十
    五日下午一時五十分許，經警持法官簽發之搜索票前往被告住處執行搜索時，當
    場起獲前揭制式九０手槍一枝及子彈二顆，係因證人甲○○指認被告為開槍之人
    ，始經警搜索查獲，且被告始終未能說明提供槍彈之友人「大頭」之確實行蹤，
    故被告並不符合槍砲彈藥刀械管制條例第十八條第三項所稱「犯本條例之罪，於
    偵查或審判中自白，並供述全部槍砲、彈藥、刀械之來源及去向，因而查獲或防
    止重大危害治安事件之發生」之情形，故無法依該規定減免其刑，亦附此說明。
    爰審酌被告僅因一時之債務糾紛，不思以法律途徑解決，即隨意向他人借用殺傷
    力甚強之制式手槍及制式子彈，並進而開槍洩憤，危害社會治安匪淺，惟念及被
    告犯後坦承犯行，具有悔意等一切情狀，量處如主文所示之刑，併科罰金部分並
    諭知易服勞役之折算標準，以示儆懲。末按槍砲彈藥刀械管制條例第十九條規定
    ，業經總統於九十年十一月十四日公布刪除，同年月十六日生效，故不得再依該
    規定對被告宣告強制工作之處分。本院審酌被告雖曾於七十六年間，因公共危險
    案件，經台灣高等法院台中分院判處有期徒刑四年確定，嗣於七十七年間減刑為
    有期徒刑二年，於七十八年五月二十日執行完畢，然被告除本案外，迄今十餘年
    來皆未再犯案，素行尚可，此有台灣台中地方法院檢察署刑案資料查註紀錄表及
    台灣高等法院被告全國前案紀錄表在卷可據，足認被告未有犯罪之習慣或以犯罪
    為常業，且被告歷年來皆有正當之工作，亦有勞工保險卡及在職證明書各一份附
    卷足憑，堪認其非因遊蕩或懶惰成習而犯罪。又本件被告係因日月星美顏品味生
    活館拒絕退還其所交付之十萬元費用，遂持上述槍彈前往該店開槍洩憤，其並非
    持槍供強盜等重大犯罪之用，且其係朝樓梯玄關處開槍，並無傷人之意，因此本
    院不依刑法第九十條第一項之規定宣告令被告入勞動場所，強制工作之保安處分
    ，併此敘明。扣案之奧地利ＧＬＯＣＫ廠製制式九０半自動手槍一枝（槍枝管制
    編號：0000000000號，含彈匣一個）係違禁物，應依刑法第三十八條
    第一項第一款之規定宣告沒收之。至制式子彈二顆，經鑑驗機關試射後，僅剩餘
    彈殼，及扣案之彈殼一顆，均不具殺傷力，已非屬違禁物，故毋庸為沒收之諭知
    。
據上論斷，應依刑事訴訟法第二百九十九條第一項前段，槍砲彈藥刀械管制條例第七
條第四項、第十二條第四項，刑法第十一條前段、第三百零五條、第五十五條、第四
十二條第二項、第三十八條第一項第一款，罰金罰鍰提高標準條例第一條前段、第二
條，判決如主文。
中      華      民      國    九十      年     十二     月      十      日
                              台灣台中地方法院刑事第四庭
                                      法  官  張  靜  琪
右正本證明與原本無異。
如不服本判決，應於判決送達後十日內向本院提出上訴狀，上訴於臺灣高等法院臺中
分院( 須附繕本 )。
                                      書記官
中      華      民      國    九十      年     十二     月      十      日
附錄本案所犯法條全文
槍砲彈藥刀械管制條例第七條第四項：
未經許可，持有、寄藏或意圖販賣而陳列第一項所列槍砲、彈藥者，處五年以上有期
徒刑，併科新台幣一千萬元以下罰金。
槍砲彈藥刀械管制條例第十二條第四項：
未經許可，持有、寄藏或意圖販賣而陳列子彈者，處五年以下有期徒刑，併科新台幣
三百萬元以下罰金。
刑法第三百零五條
以加害生命、身體、自由、名譽、財產之事，恐嚇他人致生危害於安全者，處二年以
下有期徒刑、拘役或三百元以下罰金。


司法院資訊處製作；財團法人民間司法改革基金會備份。
